【裁判字號】    99,交訴,8
【裁判日期】    991229
【裁判案由】    業務過失致死等
【裁判全文】
臺灣士林地方法院刑事判決               99年度交訴字第8號
公  訴  人  臺灣士林地方法院檢察署檢察官
被      告  許天維
選任辯護人  王耀安律師
            郭登富律師
上列被告因業務過失致死等案件，經檢察官提起公訴（98年度偵
字第15398 號），本院判決如下：
    主  文
許天維從事業務之人，因業務上之過失致人於死，處有期徒刑壹
年。
被訴肇事逃逸部分無罪。
    事  實
一、許天維係職業大貨車駕駛，平日受雇於福爾摩砂建材有限公
    司（下稱福爾摩砂公司）以駕車載運砂石為業，為從事駕駛
    業務之人。許天維於民國98年8 月4 日早上，駕駛福爾摩砂
    公司向標準國際股份有限公司（下稱標準國際公司）承租之
    車牌號碼785-BK號自用大貨車（下稱本案大貨車），自臺北
    市士林區○○○路○ 段某堆砂處載砂前往工地，嗣於當日10
    時25分27秒至26分57秒間之不詳時間（起訴書誤為10時30分
    許），沿臺北市○○區○○路615 巷西往東方向行經該路段
    6 弄巷口之際，理應留意車輛行駛時，駕駛人應注意兩車併
    行之間隔，並隨時採取必要之安全措施，而依當時天候晴、
    日間自然光線、市區道路○○路面乾燥、無缺陷、無障礙物
    及視距良好等情觀之，並無不能注意之情事，竟疏未注意保
    持適當之併行間隔而貿然前行，致本案大貨車右側車身擦撞
    同向騎乘車牌號碼MDP-940 號重型機車（下稱本案機車）、
    併排行經上開路段之林鍾全左上臂，林鍾全因而失去平衡，
    往本案大貨車左後方翻覆倒地，本案機車把手並壓住林鍾全
    胸口，致林鍾全受有兩側下肢、右前臂、左手部、左側腰部
    及左肩胛部挫傷、右膝蓋、左鎖骨及左肩胛骨骨折、左側臀
    部及腰部擦傷等傷害。許天維肇事後毫無所覺，繼續駕車前
    行，適郭景源、郭燈全行經該處，協助林鍾全起身、報警送
    往新光吳火獅醫院急救，惟林鍾全因該醫院並無病床而返家
    休養。迄翌日（5 日）20時許，林鍾全身體不適，經送馬偕
    紀念醫院臺北院區救治後，仍於98年8 月12日5 時9 分許，
    因支氣管肺泡肺炎併敗血性休克不治死亡。嗣經不明人士傳
    送簡訊提供本案大貨車之車牌號碼，始為警循線查悉上情。
二、案經林鍾全之父林新社訴由臺灣士林地方法院檢察署檢察官
    偵查起訴。
    理  由
壹、證據能力部分：
  (一)查本件被告許天維於警詢、檢察官偵查時及本院準備程序、
    審判程序中所為不利於己之陳述，並無出於強暴、脅迫、利
    誘、詐欺、疲勞訊問、違法羈押或其他不正之方法，亦非違
    反法定障礙事由經過期間不得訊問或告知義務之規定而為，
    依刑事訴訟法第156 條第1 項、第158 條之2 規定，應認均
    有證據能力。
  (二)本判決所引用以認定犯罪事實之證人郭景源於偵查中之證述
    ，雖係被告以外之人於審判外之陳述，且據被告許天維之辯
    護人爭執證據能力（見本院99年11月2 日準備程序筆錄）。
    惟按被告以外之人於偵查中向檢察官所為之陳述，除顯有不
    可信之情況者外，得為證據，刑事訴訟法第159 條之1 第2
    項定有明文，此乃因檢察官代表國家偵查犯罪、實施公訴，
    依法其有訊問被告、證人及鑑定人之權，證人、鑑定人且須
    具結，而實務運作時，偵查中檢察官向被告以外之人所取得
    之陳述，原則上均能遵守法律規定，不致違法取供（刑事訴
    訟法第159 條之1 立法理由參照）。查證人郭景源於偵查中
    所為之證述，業經依法具結，亦查無證據顯示偵訊筆錄之作
    成過程有何顯不可信之情況，且本院於99年11月17日審理期
    日復已傳喚證人郭景源到庭，給予被告及其辯護人充分行使
    反對詰問權之機會，依前開說明，其於偵訊時經具結後所為
    之證言自有完足之證據能力。
  (三)本判決所引用以認定犯罪事實之其他證據資料，業據當事人
    及辯護人於本院審理中陳明同意引用為本案證據，本院審酌
    該等證據作成之情況，認為適當，且無其他違背法定程式而
    取證之情形，依刑事訴訟法第159 條之5 規定、第158 條之
    4 規定之反面解釋，均有證據能力。
貳、有罪部分：
一、前揭犯罪事實，業據被告許天維於本院準備程序及審理時坦
    承不諱（見本院99年度審交訴第26號卷第16頁、本院卷第14
    頁、第31頁、第111-113 頁），核與告訴人林新社於本院審
    理時所述情節相符（見本院卷第38頁），並經證人即被害人
    林鍾全之胞姊林玟於警詢、證人即被害人林鍾全之胞妹林玲
    於偵訊、證人郭燈全於警詢、偵訊及審理、證人郭景源於偵
    訊及審理、證人即被害人林鍾全之姐夫侯樹良於警詢、證人
    即福爾摩砂公司運輸部主任陳泓旭於警詢、證人即負責裝設
    本案大貨車行車紀錄器之易通通訊有限公司（下稱易通公司
    ）負責人翁得修於本案審理時證述屬實（分見98年度相字第
    502 號卷第5-10頁、第187-188 頁、第190- 191頁、第196-
    198 頁、98年度偵字第15398 號卷第5 頁、第10-12 頁、第
    35-36 頁、本院卷第32 -37頁、第96-98 頁），此外，復有
    臺北市政府警察局士林分局受理各類案件紀錄表、交通員警
    採證之現場照片6 張、監視器畫面翻拍照片4 張、臺灣士林
    地方法院檢察署98年8 月12日、26日勘驗筆錄、98年8 月12
    日、26日、9 月29日相驗屍體證明書、馬偕紀念醫院98年8
    月12日診斷證明書、臺灣士林地方法院檢察署檢驗報告書、
    新光紀念醫院病歷、臺北市政府消防局救護紀錄表、馬偕紀
    念醫院病歷、臺北市政府警察局士林分局98年9 月3 日北市
    警士分刑字第09832622100 號函附解剖照片、法務部法醫研
    究所98年9 月24日法醫理字第0980004511號函附法醫研究所
    98醫剖字第0981102568號解剖報告書、法醫研究所98醫鑑字
    第0981102671號鑑定報告書、法務部法醫研究所毒物化學檢
    驗報告、98年8 月4 日臺北市○○區○○路615 巷監視器翻
    拍照片1 張、不明目擊者提供車號之簡訊畫面翻拍照片3 張
    、車籍查詢－基本資料詳細畫面、95年6 月6 日標準國際公
    司與福爾摩砂公司汽車租賃合約書、98年8 月4 日司機運輸
    日報表、被告之駕駛執照、本案大貨車之行車執照、砂場出
    貨日誌－社子場、臺北市政府警察局交通警察大隊道路交通
    事故初步分析研判表、道路交通事故現場圖、臺北市政府警
    察局士林分局交通分隊交通事故談話紀錄表、道路交通事故
    補充資料表、道路交通事故調查報告表(一)、(二)、台北市政府
    警察局指揮中心受理110 報案紀錄單、刑事鑑識中心000000
    00000 號車輛勘察採證報告及附件1-9 、臺北市交通事件裁
    所99年7 月13日北市裁鑑字第09936894000 號函附臺北市車
    輛行車事故鑑定委員會鑑定意見書、臺北市政府交通局99年
    9 月23日北市交安字第09931274700 號函附臺北市車輛行車
    事故鑑定覆議委員會鑑定覆議意見書、證人郭景源標示之事
    發現場位置圖、康訊科技股份有限公司（下稱康訊公司）99
    年12月13日(99)訊字第0990118 號函附耕興股份有限公司（
    下稱耕興公司）電信終端設備審定證明、集太科技有限公司
    （下稱集太公司）99年12月16日集太文字第991201號函及附
    件等（分見98年度相字第502 號卷第12頁、第21-25 頁、第
    29頁、第33-34 頁、第37頁、第39-145頁、第147-172 頁、
    第178 頁、第192-194 頁、第195 頁、第199-206 頁、第20
    8-209 頁、第211-214 頁、98年度偵字第1539 8號卷第29頁
    、第40-69 頁、本院99年度審交訴字第25號卷第33-35 頁、
    第62-63 頁、本院卷第47頁、第64-65 頁、第68-91 頁）在
    卷可佐，足認被告上開自白與事實相符，應可採信。
二、按汽車行駛時，駕駛人應注意兩車併行之間隔，並隨時採取
    必要之安全措施，道路交通安全規則第94條第3 項定有明文
    。被告領有合格職業大客車駕駛執照，且係從事駕駛業務之
    人，對於上開行車規則，自應知之甚詳，且依前揭卷附道路
    交通事故調查表及現場照片所示，事發時天候晴、有日間自
    然光線、柏油路面乾燥無缺陷，亦無障礙物，視距良好，且
    該路段標線劃設明確無污損，並無不能注意之情事，竟疏於
    注意，未注意兩車併行之間隔，貿然前行，致所駕駛之本案
    大貨車與被害人林鍾全身體發生擦撞而肇事，其有過失，至
    為灼然。又被害人林鍾全確係因本件車禍致受有兩側下肢、
    右前臂、左手部、左側腰部及左肩胛部挫傷、右膝蓋、左鎖
    骨及左肩胛骨骨折、左側臀部及腰部擦傷等傷害，嗣於98年
    8 月12日5 時9 分許，因支氣管肺泡肺炎併敗血性休克不治
    死亡之事實，亦經臺灣士林地方法院檢察署檢察官督同法醫
    師相驗、解剖並鑑定死因，此有上開法務部法醫研究所98年
    9 月24日法醫理字第0980004511號函附法醫研究所98醫剖字
    第0981102568號解剖報告書、法醫研究所98醫鑑字第098110
    2671號鑑定報告書在卷可憑（見98年度相字第502 號卷第15
    6-171 頁），是被告之過失行為與林鍾全之死亡結果間，具
    有相當因果關係，洵堪認定。
三、綜上，本案事證至為明確，被告犯行堪以認定，應予依法論
    科。至起訴書雖稱肇事時間係98年8 月4 日10時30分許，惟
    本案大貨車前已透過易通公司安裝康訊公司販售之GPS 衛星
    追蹤系統設備，該設備會將本案大貨車行車之時間、車速、
    方向、經緯度透過GPS 衛星回傳至集太公司，集太公司再依
    據經緯度所落入之行政區○道路名稱，標示行車地點，並製
    作行車紀錄資料等情，業經證人翁得修證述在卷（見本院卷
    第32-34 頁），並有前揭集太公司99年12月16日集太文字第
    991201號函存卷可參（見本院卷第68頁）；而本案大貨車安
    裝之GPS 衛星追蹤系統設備業經國家通訊傳播委員會委託之
    驗證機構即耕興公司審定合格通過，亦有前開函文所附產品
    型號、耕興公司95年11月9 日(95)驗證服務字第P0690824號
    函、95年11月8 日電信終端設備審定證明等文件可資為憑（
    見本院卷第79-80 頁、第82-91 頁）；又本案事發地點係在
    臺北市○○區○○路615 巷，觀諸前揭函文所附本案大貨車
    之行車紀錄、軌跡、圖示可知（見本院卷第69-78 頁），被
    告於事發當日10時25分27秒係位於臺北市士林區○○○路5
    巷，於10時25分57秒已進入臺北市○○區○○路615 巷，而
    10時26分27秒時，仍位在臺北市○○區○○路615 巷，嗣於
    10時26分57秒則已進入臺北市○○區○○路，是本案肇事時
    間應係98年8 月4 日10時25分27秒至10時26分57秒間之某時
    ，則起訴書上開所載，容有誤會，應予更正。
四、查被告許天維以駕駛大貨車載運砂石為業，係從事駕駛業務
    之人，是核被告所為，係犯刑法第276 條第2 項之業務過失
    致人於死罪。爰審酌被告領有職業大貨車駕駛執照，且係從
    事駕駛業務之人，對於道路交通規則理當知之甚詳，更應遵
    循該等規則而行駛，以確保自身及其餘用路人之人身、財產
    安全，卻疏未注意兩車併行之間隔而肇事，以致剝奪一條寶
    貴生命，對被害人林鍾全之家屬造成無以彌補之傷痛，且被
    告雖曾與告訴人進行調解，並已給付新臺幣30萬元，惟就其
    餘民事賠償金額尚未能達成共識，有99年5 月6 日調解紀錄
    表在卷可佐（見本院99年度審交訴字第25號卷第19頁），然
    其並無前科，有臺灣高等法院被告前案紀錄表存卷可按，於
    本院審理時終能坦承犯行，犯後態度尚稱良好，兼衡其過失
    情節及違反義務之程度等一切情狀，量處如主文所示之刑，
    以示警惕。
參、無罪部分：
一、公訴意旨略以：被告許天維於98年8 月4 日10時30分許，駕
    駛本案大貨車肇事致被害人林鍾全成傷後，並未停留在現場
    等候員警到場，反而繼續駕車駛離現場逃逸，嗣被害人送醫
    不治死亡，因認被告涉犯刑法第185 條之4 之肇事逃逸罪嫌
    云云。
二、按犯罪事實應依證據認定，無證據不得認定犯罪事實，又不
    能證明被告犯罪者，應諭知無罪之判決，刑事訴訟法第154
    條第2項、第301條第1項分別定有明文；又認定犯罪事實所
    憑之證據，雖不以直接證據為限，間接證據亦包括在內，然
    而無論直接證據或間接證據，其為訴訟上之證明，須於通常
    一般之人均不致有所懷疑，而得確信其為真實之程度者，始
    得據為有罪之認定，倘其證明尚未達到此一程度，而有合理
    之懷疑存在而無從使事實審法院得有罪之確信時，即應由法
    院為諭知被告無罪之判決（最高法院76年台上字第4986號判
    例可參）。
三、訊據被告許天維固坦承於98年8 月4 日10時25分27秒至26分
    57秒間之不詳時間，在上開地點駕駛本案大貨車肇事致被害
    人林鍾全死亡乙情不諱，惟堅決否認有何肇事逃逸之犯行，
    辯稱：當時並未發現肇事，所以未停下處理，絕非蓄意逃離
    現場等語。
四、公訴意旨認被告涉犯肇事逃逸罪嫌，無非以證人郭燈全於警
    詢時證稱本案大貨車疑似有擦撞本案機車、證人郭景源於偵
    訊中證述聽到「碰！」一聲等語為主要論據。然查：
  (一)被告於98年8 月4 日10時25分27秒至26分57秒間之不詳時間
    ，在上開地點因疏未注意兩車併行間隔以致肇事，致被害人
    林鍾全死亡乙節，已如前述，又被告未停留現場即時救護被
    害人林鍾全而逕行駛離等情，亦據被告自承在卷，核與證人
    郭燈全、郭景源此節證述情節相符，是被告確有過失駕車肇
    事致人於死，未停留現場及時救護被害人而離去之客觀事實
    ，應堪認定。惟按刑法第185 條之4 駕駛動力交通工具肇事
    逃逸罪之立法目的，係為維護交通安全，加強救護，減少被
    害人之死傷，促使駕駛人於肇事後，能對被害人即時救護；
    而該罪之成立，須行為人知悉或預見其駕駛動力交通工具肇
    事，致人受有死亡或傷害之結果，卻未為必要之救護措施，
    反而為避免被查覺其人、事，掩飾犯罪跡證，而逕自離開現
    場者，始足當之；反之，若行為人未能知悉其駕駛動力交通
    工具已肇事，致人受有死亡或傷害之結果，縱未為必要之救
    護措施，逕自離開現場，亦難成立該罪。是本案所應審究者
    ，在於被告主觀上是否知悉肇事致人於死傷，猶仍逕行逃逸
    。
  (二)查本件車禍係發生在本案大貨車右側後方，並非被告自然視
    線所及，須透過後視鏡、車身之異常震動或周圍異常聲響始
    能察覺。而證人郭景源於本院99年11月17日審理時固證稱：
    「我就聽到一聲『碰！』，回頭看的時候，後面那輛機車就
    倒下」、「我聽到聲音，就馬上回頭看，因為聲音很大，我
    就看到機車騎士已經倒下，我認知就是車子相撞的聲音」，
    惟亦自承：「但我沒有看到車子相撞」等語（見本院卷第35
    頁背面-36 頁）；又證人郭燈全於本院99年12月22日審理時
    復證稱：並未目擊本案大貨車與本案機車擦撞等語（見本院
    卷第97頁），參以被害人林鍾全於事發當日向到場處理之交
    通員警陳稱：「貨車右側撞及我左上臂致我人車往左倒地
    ....」（見98年度相字第502 號卷第211 頁交通事故談話紀
    錄表），而經刑事鑑識中心前往採證勘察後，亦未發現本案
    機車與本案大貨車有何互相擦撞之情事，此觀卷附刑事鑑識
    中心第00000000000 號勘察採證報告及附件自明（見98年度
    偵字第15398 號卷第40-69 頁），且依前開法醫研究所98醫
    剖字第0981102568號解剖報告書、法醫研究所98醫鑑字第09
    81102671號鑑定報告書所載，被害人林鍾全倒地後雖受有多
    處擦挫傷，惟與本案大貨車擦撞之左上臂，反而無何明顯傷
    勢（見98年度相字第502 號卷第163-171 頁），足見本案大
    貨車實係與被害人林鍾全之左上臂發生擦撞，且事發當時之
    擦撞力道應屬輕微，始未曾留下傷痕，則肇事時，本案大貨
    車應無異常震動，即堪認定。又證人郭景源雖稱聽聞「碰!
    」始回頭查看，然本案大貨車於肇事時係載運砂石前往工地
    ，已如前述，則斯時該車引擎聲響、車行砂石震動聲響非微
    ，被告是否得以聽聞該碰撞傷，尚非無疑，且本案大貨車於
    事發當日10時25分27秒係位於臺北市士林區○○○路5巷，
    時速37公里；於10時25分57秒已進入臺北市○○區○○路61
    5 巷，時速42公里；而10時26分27秒時，仍位在臺北市○○
    區○○路615 巷，時速15公里；嗣於10時26分57秒則已進入
    臺北市○○區○○路，時速為41公里，且自臺北市○○區○
    ○路615 巷進入文林路時，需通過一個紅綠燈，有集太公司
    99年12月16日集太文字第991201號函所附本案大貨車之行車
    紀錄、軌跡、圖示（見本院卷第68-78 頁）可佐，而證人郭
    燈全針對此節，到庭證稱：「我是看到砂石車就順著一直走
    ，沒有加速也沒有停」、「（肇事車輛有無停下來等紅燈？
    ）有，紅燈很快....（問何你說紅燈很快？）....我本來要
    去追，但我扶起被害人之後就變成綠燈了，然後肇事車輛就
    往前通過紅綠燈」等語（見本院卷第97-98 頁），足見被告
    肇事後，並未加速逃逸，甚且減速通過紅綠燈，可知被告於
    車禍當時，並未如同一般肇事逃逸之汽車駕駛人於車禍發生
    之初有因發現車禍而緊急煞車，或於得知有人發現車禍發生
    後為逃避民刑事責任而加速逃逸之情況，是被告辯稱其於案
    發當時並未察覺異狀，不知肇事，始行駕車離去等語，即屬
    有據，堪信被告並非明知肇事，猶仍駕車逕行逃逸甚明。由
    此以觀，核被告上開所為，即與刑法肇事逃逸之構成要件有
    間，而不得以該罪相繩。
五、綜上所述，公訴人所舉證據不足為被告有罪之積極證明，其
    闡明之證明方法，仍有合理之懷疑存在，無從說服本院形成
    被告有罪之心證，基於罪疑有利被告之原則，自應從被告有
    利之認定。此外，復查無其他積極證據足認被告犯罪，揆諸
    首開說明，自應為被告無罪之諭知。
據上論斷，應依刑事訴訟法第299 條第1 項前段、第301 條第1
項前段，刑法第276 條第2 項，刑法施行法第1 條之1 第1 項、
第2 項前段，判決如主文。
本案經檢察官葉乃瑋到庭執行職務。
中    華    民    國    99    年    12    月    29    日
                  交通法庭審判長法  官  黃潔茹
                                法  官  楊皓清
                                法  官  蘇怡文
以上正本證明與原本無異。
如不服本判決應於收受送達後 10 日內向本院提出上訴書狀，並
應敘述具體理由。其未敘述上訴理由者，應於上訴期間屆滿後
20 日內向本院補提理由書 (均須按他造當事人之人數附繕本 )
「切勿逕送上級法院」。
                                書記官  林宗勳
中    華    民    國    99    年    12    月    29    日

司法院資訊處製作；財團法人民間司法改革基金會備份。
